【裁判字號】    97,簡上,43
【裁判日期】    970526
【裁判案由】    侵權行為損害賠償
【裁判全文】
臺灣高雄地方法院民事判決              97年度簡上字第43號
上  訴  人  乙○○
被上訴人    甲○○
上當事人間請求損害賠償事件，上訴人對於民國96年11月30日本
院高雄簡易庭96年度鳳簡字第2073號第一審簡易判決提起上訴，
經本院於97年5 月12日言詞辯論終結，判決如下：
  主  文
上訴駁回。
訴訟費用由上訴人負擔。
  事  實
一、被上訴人起訴主張：上訴人於民國95年8 月21日下午4 時許
    ，駕駛車號YQ-5536 號自小客車，沿高雄市○○區○○路由
    西往東方向行駛，行經該路與大業北路口欲右轉大業北路往
    南行駛時，竟疏未注意轉彎車應讓直行車先行，即貿然右轉
    ，致撞及其所騎乘沿小港路同方向行經上開交岔路口之車號
    ZBR-821 號機車，致其人車倒地，並受有頭皮下血腫、左前
    胸壁挫傷及左大腿擦傷等傷害（下稱系爭車禍）。其因系爭
    車禍而支出醫療費用新台幣（下同）1,434 元，復受身體及
    精神傷痛，並請求賠償精神慰撫金12萬元。爰依侵權行為之
    法律關係，提起本訴，並聲明求為命上訴人給付121,434 元
    及自起訴狀繕本送達翌日起算法定遲延利息等情。茲原審判
    決上訴人應給付被上訴人101,413 元之損害賠償金，而駁回
    被上訴人其餘之請求（被上訴人就其敗訴部分，未上訴），
    上訴人就其不利部分提起上訴，被上訴人除援用原審主張及
    陳述外，另補稱：是上訴人突然右轉始撞到伊，伊並無過失
    等語，並聲明：上訴駁回。
二、上訴人則以：兩造就系爭車禍之發生均有過失，且原審准許
    之精神慰撫金額過高等語，並於原審聲明：被上訴人之訴駁
    回，願供擔保，請准宣告免為假執行。嗣因原審判決其部分
    敗訴，而提起本件上訴，並援用原審主張及陳述，且於本院
    聲明：原判決不利於上訴人部分廢棄，該廢棄部分，被上訴
    人在第一審之訴駁回。
三、兩造爭執及不爭執事項：
  (一)不爭執部分如下，並有診斷證明書、本院96年度交簡字第19
    51號及96年度交簡上字第233 號刑事判決在卷可稽，堪信屬
    實。
  1.上訴人於95年8 月21日下午4 時許，駕駛車號YQ-5536 號自
    小客車，沿高雄市○○區○○路由西往東方向行駛，行經該
    路與大業北路口欲右轉大業北路往南行駛時，與原告所騎乘
    沿小港路同方向行經上開交岔路口之車號ZBR-821 號機車發
    生交通事故，被上訴人因而人車倒地，並受有頭皮下血腫、
    左前胸壁挫傷及左大腿擦傷等傷害。上訴人之刑事責任部分
    ，業經本院依過失傷害罪判處有期徒刑3 月，減為1 月又15
    日確定（下稱系爭刑事案件）。
  2.上訴人對系爭車禍之過失責任不爭執。
  3.上訴人對被上訴人支出醫療費用1,434 元部分不爭執。
  (二)爭執部分：
  1.被上訴人就本件事故之發生是否與有過失？
  2.被上訴人得請求之精神慰撫金額以若干為適當？
四、本院得心證理由：
  (一)、被上訴人就系爭車禍之發生有無過失？
      按右轉彎車，應距交岔路口30公尺前顯示方向燈或手勢，
      駛至路口後再行右轉，且轉彎車應讓直行車先行，為道路
      交通安全規則第102 條第1 項第3 款、第6 款所明定。經
      查，依上訴人於警詢中陳稱：伊駕駛自小客車由小港路右
      轉行駛，當時沒有看見肇事對方車輛，直到在右轉動作中
      聽見機車倒地聲，才發覺肇事等語（見上開刑事案件警詢
      卷第5 頁），暨於系爭刑事案件審理中自承：伊駕車想要
      從小港路右轉大業北路，因此先行自內側車道逐步靠向右
      側車道行駛等語，有系事刑事案件筆錄可佐等情以觀，顯
      見上訴人右轉大業北路而於尚未行至交岔路口時，即先行
      逐步靠向右側慢車道處行駛，且於接近交岔路口之機車待
      轉區時，車身已有提前右轉之動作，致斯時直行騎乘機車
      在其右後車身處之上訴人，因閃避不及，造成機車左側手
      把處擦撞上訴人駕駛車輛之右後車門，人車因之倒地受傷
      。顯見本件肇事起因實係上訴人於右轉時，尚未行駛至路
      口處，即搶先右轉，且未注意在其右後方處有直行車輛，
      亦未禮讓其先行，始致生本件車禍。次查，依卷附道路交
      通事故現場圖所載，被上訴人機車刮地痕起始點距右側小
      港路路邊僅有0.3 公尺，堪推論被上訴人當時是緊靠路邊
      直行，行駛位置係在機慢車道上，且系爭路段是略呈彎曲
      狀之二線道路面，而適時被上訴人是緊臨路邊行駛，前方
      復有上訴人之自小客車，行車速度應不致過快，則被上訴
      人陳稱：伊當時時速約30公里等語，尚合乎常情，堪予採
      信；再參諸被上訴人左側機車手把處遭上訴人自小客車右
      側車門碰撞乙節，依常理推斷以觀，堪認被上訴人為自身
      安全設想，應不致在前方與臨車間隔僅有0.3 公尺寬之情
      形下，仍貿然自旁超越，亦徵上訴人指摘被上訴人有超速
      之過失，難予採信。此外，復參酌上訴人自陳右轉時並未
      看見被上訴人，顯見被上訴人斯時係行駛在上訴人自小客
      車側右後方，因上訴人欲行右轉時，車身提早偏右，卻未
      及注意，致撞及被上訴人，是上訴人辯以：被上訴人由後
      方疾駛而來，欲超車時，擦撞伊駕駛車輛右後車門，故與
      有過失云云，自不足採。是被上訴人辯稱；其對於系爭車
      禍之發生，並無過失等語，洵屬可採。
  (二)、被上訴人得請求賠償之金額若干？
      按不法侵害他人之身體或健康者，對於被害人因此喪失或
      減少勞動能力，或增加生活上之需要時，應負損害賠償責
      任，又不法侵害他人之身體、健康、名譽、自由、信用、
      隱私、貞操，或不法侵害其他人格法益而情節重大者，被
      害人雖非財產上之損害，亦得請求賠償相當之金額，民法
      第193 條第1 項、第195 條第1 項定有明文。本件上訴人
      既因上開過失致被上訴人受有前述損害，自應負侵權行為
      損害賠償責任，茲就被上訴人所得請求之損害賠償金額計
      算如下：
    (1)、醫療費用部分：
        本件被上訴人自系爭車禍受傷後，計支出醫療費用1434
        元，有醫療費用收據、證明書等件在卷可稽，並為兩造
        所不爭執，經核上開費用應屬醫療必要之支出，依法自
        應予以准許。
    (2)、精神慰撫金部分：
        按慰撫金數額之認定，除依被害人所受身體上及精神上
        痛苦程度，及所造成之影響二者予以衡量外，尚須斟酌
        兩造之身分地位、學識經歷、財產狀況、加害暨痛苦程
        度等各種情形，予以核定。上訴人以：原審將被上訴人
        未舉證之工作損失一併列入精神慰撫金部分予以審酌，
        無法無據。又依被上訴人受傷之情況不嚴重以觀，顯見
        原審判決賠償金額10萬元確屬過高云云置辯；經查，本
        件原告因被告之過失行為受有頭皮下血腫2 ×3 公分、
        左前胸壁挫傷、左大腿擦傷等傷害，則其因此傷勢就診
        治療，不僅身體受有疼痛，精神亦感痛苦，而上訴人行
        為後迄未與被上訴人達成和解，則被上訴人就系爭車禍
        受有身體及精神上相當程度之痛苦，應堪認定。次查，
        被上訴人係高職畢業，名下僅有汽車乙部，而上訴人係
        大學畢業，名下有房屋2 筆、土地8 筆及資產等情，有
        稅務電子閘門財產所得調件明細表在卷可稽，參酌上訴
        人之過失程度、被上訴人所受傷勢、兩造經濟狀況等一
        切情狀，本院認原審審酌認定之慰撫金100,000 元尚屬
        相當。茲上訴人以慰撫金過高云云為辯，洵不足採。
五、從而，被上訴人依侵權行為損害賠償請求權請求上訴人給付
    上開金額，依法有據，應予准許，是原審於此部分之認事用
    法並無違誤，應予維持，上訴人上訴意旨指摘原審此部分判
    決不當，求予廢棄改判，為無理由，應予駁回。
六、據上論結，本件上訴人之上訴為無理由，依民事訴訟法第43
    6 條之1 第3 項、第449 條第1 項、第78條，判決如主文。
中    華    民    國    97    年    5     月    26    日
                  民事第六庭審判長法  官 李昭彥
                                  法  官 洪榮家
                                  法  官 陳銘珠
以上正本證明與原本無異。
本判決不得上訴。
中    華    民    國    97    年    5     月    26    日
                                  書記官  劉音利


司法院資訊處製作；財團法人民間司法改革基金會備份。
